【裁判字號】    92,續,5
【裁判日期】    920929
【裁判案由】    繼續審判
【裁判全文】
臺灣臺南地方法院民事判決  九十二年度續字第五號
    請求人即被告      乙○○○.
    兼訴訟代理人      黃金鶱
    原告即相對人      華南商業銀行股份有限公司
                                      設台北市○○○路○段三八號
    法定代理人        許德南  .
    訴訟代理人        吳姿慧  .
右當事人間本院九十二年度訴字第一○九三號請求清償借款事件，被告對於中華民國
九十二年七月十七日在本院所成立之和解，請求繼續審判，本院判決如左：
    主    文
請求駁回。
訴訟費用由請求人負擔。
    事    實
甲、請求人即被告方面：
一、聲明：請求准予繼續審判。
二、陳述：
    (一)被告向原告貸款的二筆借款，全部以台南市○○路三三三巷九號的房地供擔保
      設定抵押，其價值逾被告借款的新台幣（下同）二百七十萬元，被告並未以所
      有台南縣將軍鄉○○段之土地設定抵押貸款，原告不得假扣押非抵押物之土地
      。所謂抵押意指「以財物抵債。」，即無論借款金額多少均以抵押物全部清償
      ，銀行已審慎估計抵押物之價值始核貸，顯然抵押物之價值超過借款金額，嗣
      後不得以抵押物貶值，再就借款人其餘財產求償，始合乎道德義理。況銀行貸
      放借錢屬於做生意賺錢，天下沒有生意穩賺不賠的，至於被告停止向原告繳納
      貸款，原告不得再加計違約金、利息，因已有抵押物供清償。被告應為其估價
      錯誤承擔損失。又如買賣，買方買貴了，虧了再多錢也不能再向賣方求賠。原
      告既未與被告另訂抵押物設定契約，即不得查封被告其他財產。
    (二)被告已繳款五年四個多月，本金應該在一百五十萬元以下，但原告竟請求本金
      一百七十四萬之多，二筆借款金額均有錯誤，被告在和解前已知金額有錯，因
      當時法官說，和解對被告有利，可減半裁判費，而原告也需和解書，始能拍賣
      抵押物，被告認為此乃必需要的，始同意和解，因和解後法官說可以回去了，
      被告無機會表達。惟被告當時認為和解與審理係屬兩事，如被告知和解後，不
      再審理，也不宣判，絕不會同意和解。
乙、相對人即原告方面：
一、聲明：請求駁回繼續審判之請求。
二、陳述：被告是因反對原告假扣押其所有非抵押物之將軍鄉土地，始為本件繼續審
    判之請求，其請求無理由。
    理      由
一、本件被告請求意旨略以：(一)被告向原告借款二筆，全部以台南市○○路三三三巷
    九號之房地供擔保設定抵押權予原告，其價值逾借款金額二百七十萬元，被告並
    未提供其他不動產為原告設定抵押權，原告不得假扣押非抵押物之土地。原告既
    已就抵押物審慎估價始予核貸，無論借款金額多少均僅得就抵押物受償，嗣後不
    得再以抵押物貶值為由，再就被告其餘財產求償，亦不得再加計利息、違約金。
    (二)又被告已繳款五年四個多月，就二百萬元借款部分，其本金應該在一百五十萬
    元以下，但原告請求該筆借款本金竟達一百七十四萬元之多，二筆借款金額均有
    錯誤，被告在和解前已知原告請求之金額有錯，因誤認法官所言，和解對被告有
    利，可減半裁判費之語，而原告也需和解書，始能拍賣抵押物，被告乃同意和解
    ，嗣因法官稱可以回去，被告無機會表達金額之錯誤，亦誤認和解與審理係屬兩
    事，如被告知和解後不再審理，絕不會和解等語。原告則以被告是因反對原告假
    扣押其所有非抵押物之將軍鄉土地，始為本件請求，其求無理由等語置辯。
二、按對訴訟上和解請求繼續審判，首應審查是否具備合法要件，次應審查和解有無
    無效或得撤銷之原因，須具備上述二要件後，始得請求繼續審判。因而當事人對
    於和解請求繼續審判，依民事訴訟法第三百八十條第三項準用同法第五百條第一
    項及第二項規定，應自和解成立之日起三十日之不變期間內為之，如請求繼續審
    判之理由知悉在後者，該項期間自知悉時起算（最高法院七十年台抗字第二九一
    號判例可資參照）。經查：
    (一)原告主張被告甲○○於民國（下同）八十六年六月六日邀同被告乙○○○為連
      帶保證人，向原告借款二筆分別為二百萬元及七十萬元，被告僅繳納本息至九
      十一年十一月間，尚欠如附表所示本金、利息及違約金，原告本於消費借貸及
      連帶保證之法律關係，起訴請求被告應連帶給付如附表所示上開金額。兩造於
      九十二年七月十七日成立訴訟上和解，被告於翌日即具狀向本院請求繼續審判
      ，業經調取本院九十二年度訴字第一○九三號民事清償借款案卷暨所附和解筆
      錄核閱無訛，被告請求未逾三十日之不變期間，自屬合法，合先說明。
    (二)按和解有無效或得撤銷之原因者，當事人得請求繼續審判，為民事訴訟法第三
      百八十條第二項所明定，故請求對和解繼續審判者，應以所成立之和解有無效
      或得撤銷之原因，方得為之。被告主張其提供台南市○○路三三三巷九號之房
      地為原告設定抵押權，以擔保其對原告如附表所示之二筆借款債務，原告既就
      抵押物之價值評估後始核貸，僅得就抵押物受償，不得再執行被告其他財產，
      請求繼續審判云云。惟按債務人於債務成立後，其財產即構成債權人之總擔保
      ，債務人應以其責任財產就其所負債務，負履行責任。又抵押權本為確保債務
      履行，而以抵押物交換所得之價值歸屬權利人之物權，於債務屆清償期不履行
      時，債權人得本於抵押權之效力，就擔保物賣得之價金優先受償，然不能因其
      設有抵押權，即謂清償債務應以抵押物為限。本件原告就抵押物受償不足部分
      仍得就被告之其他財產受償，僅就其他財產無優先受償之效力而已，從而，原
      告慮其就抵押物拍賣所得價金不足以清償其債權，聲請供擔保就被告其他財產
      實施假扣押，既經本院裁定提供一定擔保後為假扣押執行，即屬保全債權之行
      為，與本件訴訟上和解有何無效或得撤銷之原因無涉，被告據此請求繼續審判
      ，尚非合法，自不應准許。
三、訴訟上之和解倘有無效或得撤銷之原因者，依照民事訴訟法第三百八十條第二項
    規定，固得請求繼續審判，惟所謂有無效或得撤銷之原因者，在實體法上乃對於
    構成和解內容之意思表示而言。本件被告雖主張如附表所示和解之金額有錯誤，
    請求繼續審判云云，惟查：
    (一)原告起訴請求被告給付如附表所示本金、利息、違約金，業據提出消費者貸款
      契約二份、貸款本息攤還表二份、放款交易明細查詢單、原告基本放款利率變
      動表等為證，被告於九十二年六月二十六日收受起訴狀繕本，被告於本院九十
      二年七月十七日言詞辯論，經提示上開證物時，對借款事實及證物之真正均不
      爭執，復經詢問對原告主張之本金、利率、違約金數額，有何意見時，被告亦
      均陳述「沒意見」，嗣經勸論兩造和解，被告二人均於和解筆錄親自簽名，業
      經調取本院九十二年度訴字第一○九三號案卷核閱無訛。
    (二)被告於借款債務成立後每月繳納之借款本息，均經原告記載於貸款本息攤還表
      ，並於前開訴訟事件中提出於本院，經本院審核原告請求之本金、利息及違約
      金數額，與原告提出之消費者貸款契約約定內容、原告基本放款利率及上開貸
      款本息攤還表二份所記載者，均相符合，被告據上開原告請求之金額，成立訴
      訟凹和解，和解內容並未違反強制或禁止規定，被告僅空言和解金額有錯誤，
      就其和解所為意思表示，有何民法第八十八條第一項所定非由其自己之過失所
      致之錯誤，或有何民法第九十二條第一項所定被詐欺或脅迫而為意思表示之得
      撤銷情事，則未舉證以實其說，是其主張訴訟和解之金額有錯誤，請求繼續審
      判，自難憑採。
四、綜上，兩造於九十二年七月十七日本院九十二年度訴字第一○九三號清償借款事
    件所為訴訟上和解，既無無效或得撤銷之原因，被告請求繼續審判，顯無理由，
    應予駁回，並不經言詞辯論為之。
五、據上論結，本件被告之請求為顯無理由，依民事訴訟法第三百八十條第三項、第
    五百零二條第二項、第七十八條、第八十五條第一項前段，判決如主文。
中      華      民      國    九十二    年      九      月    二十九    日
                              臺灣臺南地方法院民事第三庭
~B法      官  林逸梅
右為正本係照原本作成
如對本判決上訴，須於判決送達後廿日內向本院提出上訴狀。
中      華      民      國    九十二    年      九      月    二十九    日
~B法院書記官  魏芝雯
~F0
~T40
附表
┌──┬──────┬────────┬─────────┬─────────┬─────────────┬─────┐
│編號│本  金      │借款日及到期日  │  約  定  利  息  │利          息    │違        約        金    │原借款金額│
│    │新台幣      │                │                  │                  │                          │  新台幣  │
├──┼──────┼────────┼─────────┼─────────┼─────────────┼─────┤
│    │            │                │按原告基本放款利率│                  │自民國九十一年十二月七日起│          │
│    │一百七十四萬│民國八十六年六月│加碼年率百分之一．│自民國九十一年十一│至民國九十二年六月六日止，│          │
│一  │二千二百四十│六日起至民國一○│一五計息，嗣隨原告│月六日起至清償日止│按前開利率百分之十，自民國│二百萬元  │
│    │四元        │六年六月六日止  │基本放款利率調整而│，按年息百分之七．│九十二年六月七日起至清償日│          │
│    │            │                │調整              │八九五計算之利息  │止，按前開利率百分之二十計│          │
│    │            │                │                  │                  │算之違約金                │          │
├──┼──────┼────────┼─────────┼─────────┼─────────────┼─────┤
│    │            │                │按原告基本放款利率│                  │自民國九十一年十二月二十日│          │
│    │            │民國八十七年三月│加碼年率百分之一．│自民國九十一年十一│起至民國九十二年六月十九日│          │
│二  │五十三萬五千│十九日起至民國一│五二五計息，嗣隨原│月十九日起至清償日│止，按前開利率百分之十，自│七十萬元  │
│    │五百三十五元│○七年三月十九日│告基本放款利率調整│止，按年息百分之七│民國九十二年六月二十日起至│          │
│    │            │止              │而調整            │．七七計算之利息  │清償日止，按前開利率百分之│          │
│    │            │                │                  │                  │二十計算之違約金          │          │
├──┴──────┴────────┴─────────┴─────────┴─────────────┴─────┤
│本金合計：新台幣二百二十七萬七千七百七十九元                                                                        │
└──────────────────────────────────────────────────────────┘


司法院資訊處製作；財團法人民間司法改革基金會備份。
